【裁判字號】    95,重訴,31
【裁判日期】    950504
【裁判案由】    返還消費借貸款
【裁判全文】
臺灣新竹地方法院民事判決              95年度重訴字第31號
原      告  台北富邦商業銀行股份有限公司
法定代理人  甲○○
訴訟代理人  丙○○
被      告  月光燈科技股份有限公司
兼法定代理  丁○○
人
被      告  乙○○
上列當事人間請求返還消費借貸款事件，本院於民國95年4月27
日辯論終結，判決如下：
    主      文
被告應連帶給付原告新臺幣壹仟貳佰柒拾柒萬玖仟陸佰伍拾元，
，及如附表所示之利息、違約金。
訴訟費用由被告連帶負擔。
本判決第一項於原告以新台幣肆佰貳拾陸萬元或等值之中央政府
建設公債九十三年度甲類第七期債票登錄債券，為被告供擔保後
，得假執行
    事實及理由
甲、程序方面
    本件被告月光燈科技股份有限公司（以下簡稱月光燈公司）
    、丁○○經合法通知，均未於言詞辯論期日到場，核無民事
    訴訟法第三百八十六條各款所列情形，爰依原告聲請，由其
    一造辯論而為判決。
乙、實體方面
一、原告主張：
（一）原告之名稱原為富邦商業銀行，嗣於民國（下同）94年1
      月1日與台北銀行合併成為台北富邦商業銀行股份有限公
      司，合先敘明。又被告月光燈公司於93年10月4日邀同被
      告丁○○為連帶保證人，與原告簽訂週轉金貸款契約，約
      定借款額度新臺幣3,000,000元，借款動用期間自93年10
      月4日起至94年8月30日止，逕由被告被告月光燈公司出具
      借據及票據等，申請循環動用，每筆借款期限最長不得超
      過4個月，借款利息則按貸放時借據記載之利率與計息方
      式計算，且於前開額度及期限內，得就墊付國內票款（應
      收客票週轉金貸款）、貼現、外銷週轉金貸款、外銷貸款
      及其他一般週轉金貸款等項目申請（共）流用。嗣被告月
      光燈公司依上開契約約定，於94年5月27日向原告借款新
      臺幣944,000元，約定借款期間自94年5月27日起至94年9
      月22日止，到期即將借款本息一次清償，利息則按年息百
      分之5.23按月計付，如原告銀行利率調整時，均願自調整
      日起改按原告銀行新訂之基準利率加碼年率百分之1.62後
      之利率計息，逾期違約金，凡逾期6個月以內者，按上開
      利率百分之10，逾期超過6個月部分，按上開利率百分之2
      0計算之違約金。
（二）被告月光燈公司另於93年10月11日邀同被告丁○○為連帶
      保證人，與原告簽訂借據，向原告借款新臺幣5,000,000
      元，約定借款期間自93年10月11日起至96年10月11日止共
      三年，並自93年11月起，以每一個月為一期，共分36期，
      按期於當月11日攤還本息，借款利息則按原告銀行基準利
      率加碼年率百分之1.62機動計付，如原告銀行新臺幣基準
      利率時，均願自調整後之第一個繳款日起或調整日起隨同
      機動調整計付利息，凡逾期6個月以內者，按上開利率百
      分之10 ，逾期超過6個月部分，按上開利率百分之20計算
      之違約金。
（三）又被告月光燈公司於94年6月22日與原告簽訂借據，向原
      告借款新臺幣3,000,000元，約定借款期間自94年6月22日
      起至95年12月17日止，得出具「撥款申請書」、「票據明
      細表」暨提供約定之應收客票，在客票面額八成內請求原
      告銀行一次或分次撥放本借款，借款利息按原告銀行牌告
      基準利率加碼年率百分之1.62計算，按月付息，嗣後原告
      銀行調整上開基準利率時，應自調整之日起，按新利率加
      原加碼計息，本息遲延違約金自應償付之日起，逾期6個
      月以內者，按上開利率百分之10，逾期超過6個月部分，
      按上開利率百分之20計算之違約金。嗣被告月光燈公司分
      別於94年8月10日、94年8月12日、94年8月19日、94年9月
      2日依上開借據約定，簽立撥款申請書，向原告申請撥貸
      新臺幣666,000元、新臺幣605,000元、新臺幣501,000元
      、新臺幣414,000元，並約定應分別於94年11月28日、94
      年11月30日、94年12月5日、94年12月20日前全數清償。
（四）被告月光燈公司亦於94年6月22日與原告簽訂進口融資及
      委任承兌契約，約定融資額度及期間為自94年6月22日起
      ，得在美金220,000元之額度內向原告申請循環動用，但
      以95年6月21日為最後動支日，於上開額度內得檢具開發
      信用狀申請書及有關文件，並以開發信用狀申請書作為向
      原告申請墊款或承兌匯票之憑證，並以每筆進口文件押匯
      扣（墊）款金額與存入保證金餘額之差額，為原告墊款金
      額或匯票承兌金額，依本契約所申請之墊款，應自原告墊
      款日起180日內清償，若委託承兌匯票者，其墊款期限與
      匯票承兌期限合計不得超過180日（進口融資及委任承兌
      契約第四條），每筆墊款利息，美金墊款以原告墊款之日
      為起息日，按起息日原告所訂之美金貸款利率減碼年息百
      分之1.25計算，按月計付（進口融資及委任承兌契約第五
      條），並約定墊款遲延償還時，自遲延日起，改按當時原
      告銀行訂定之外幣貸款利率加碼年息百分之2與中央銀行
      短期融通利率加碼年息百分之2孰高計算遲延利息，但不
      得低於原墊款或折換其他幣別借款當時之利率加碼年息百
      分之2，凡逾期6個月以內者，按上開利率百分之10，逾期
      超過6個月部分，按上開利率百分之20計算之違約金（進
      口融資及委任承兌契約第七條）。另約定立約人喪失期限
      利益致全部債務視為到期時，原告得逕行於任何時日，將
      外幣墊（借）款折換為新臺幣借款，並自折換日起，改按
      折換日原告牌告基準利率加碼年息百分之2與中央銀行短
      期融通利率加碼年息百分之2孰高，為遲延利率計算遲延
      利息，惟不得低於原墊款日原告牌告基準利率加碼年息百
      分之3，並依本契約第七條計付違約金（進口融資及委任
      承兌契約第九條）。嗣被告月光燈科公司依上開契約約定
      ，分別於94年7月5日、94年8月18日簽立動支申請書，向
      原告申請開發國外遠期信用狀，並經原告分別墊款美金20
      0,023元、美金25,000元，到期日分別為95年1月1日、95
      年2月14日。
（五）被告月光燈公司於94年6月22日與原告簽訂約定書，約定
      被告月光燈公司如有停止或遲延履行全部或一部債務本金
      時，即喪失期限利益，其全部債務視為到期。而被告丁○
      ○、乙○○亦於同日即94年6月22日與原告簽立保證書，
      保證凡被告月光燈公司對原告現在（包括過去已發生尚未
      清償者）及將來連續發生之借款、票據、墊款、保證及其
      他有關債務，包括利息、遲延利息、違約金及各項費用等
      債務之清償，以新臺幣30,000,000元為限額，願與被告月
      光燈公司連帶負全部清償之責。
（六）詎前開第（一）筆借款到期後，被告月光燈公司並未依約
      清償，依約全部債務均已視為到期，原告並依據「進口融
      資及委任承兌契約」第九條之約定，於94年10月5日以當
      時外匯牌告賣出匯率1美元兌換新臺幣33.293元之比率將
      前開第（四）筆信用狀美金墊款債務折換為新臺幣，折換
      後被告月光燈公司就第（四）筆信用狀墊款尚欠新臺幣6,
      489,579元、新臺幣832,325元，經扣除清償部分，被告月
      光燈公司就前述（一）至（四）所示之借款，合計尚欠如
      主文第一項所示之本金、利息及違約金未清償，惟屢經催
      討仍置之不理，而被告丁○○、乙○○為前開借款之連帶
      保證人，就前開債務依法應負連帶清償之責任，爰依消費
      借貸、連帶保證之法律關係提起本訴訟，請求如數清償。
      並聲明：如主文第一項所示。
二、被告乙○○則以：自承確有擔任被告月光燈公司向原告借款
    之連帶保證人，且就原告主張其所積欠之金額及所提之證物
    、明細表均不爭執等語，惟因目前無力清償，故聲明：原告
    之訴駁回。
三、被告被告月光燈公司、丁○○均未於言詞辯論期日到場，亦
    未提出準備書狀作何聲明或陳述。
四、得心證之理由：
（一）原告主張之上開事實，業經提出保證書、借據、週轉金貸
      款契約、被告月光燈公司之變更登記表、行政院金融監督
      管理委員會函、撥款申請書、進口融資及委任承兌契約、
      動支申請書、開發信用狀申請書、進口單據通知書、約定
      書、進口結匯計算單、臺幣放款利率查詢、放款主檔明細
      畫面查詢（以上均影本）等件為證，且為被告乙○○所不
      爭執，而被告月光燈公司、丁○○均未到庭爭執，亦未提
      出書狀作何答辯，是自堪信原告主張為真實。
（二）原告本於消費借貸及連帶保證之法律關係，訴請被告連帶
      清償借款及按約定利率計算之利息及違約金，即屬正當，
      應予准許。
五、據上論結：原告之訴為有理由，依民事訴訟法第三百八十五
    條第一項前段、第八十五條、第三百九十條第二項，判決如
    主文。
中    華    民    國    95    年    5     月    4     日
                  民事第二庭    法  官  鄭政宗
以上正本係照原本作成。
如對本判決上訴，須於判決送達後20日內向本院提出上訴狀。
                                書記官  蔣淑君
中    華    民    國    95    年    5     月    4     日
附表：
┌─┬──────┬─────────────┬────────────────────────┐
│編│ 計息本金   │     應 付 之 利 息       │       應 付 之 逾  期  違  約  金              │
│  │（新臺幣）  ├─────────┬───┼─────────┬──────────────┤
│號│            │     起 訖 日     │利 率 │     起 訖 日     │          利     率         │
├─┼──────┼─────────┼───┼─────────┼──────────────┤
│ 1│944,000元   │ 自94年8月27日起至│年息百│自94年9月23日起至 │逾期6個月以內者，按左開利率 │
│  │            │ 清償日止         │分之  │清償日止          │百分之10，超過6個月以上者， │
│  │            │                  │5.27  │                  │按左開利率百分之20計付違約金│
├─┼──────┼─────────┼───┼─────────┼──────────────┤
│ 2│3,687,612元 │ 自94年8月11日起至│年息百│自94年9月12日起至 │逾期6個月以內者，按左開利率 │
│  │            │ 清償日止         │分之  │清償日止          │百分之10，超過6個月以上者， │
│  │            │                  │5.27  │                  │按左開利率百分之20計付違約金│
├─┼──────┼─────────┼───┼─────────┼──────────────┤
│ 3│666,000元   │ 自94年9月10日起至│年息百│自94年10月11日起至│逾期6個月以內者，按左開利率 │
│  │            │ 清償日止         │分之  │清償日止          │百分之10，超過6個月以上者， │
│  │            │                  │5.27  │                  │按左開利率百分之20計付違約金│
├─┼──────┼─────────┼───┼─────────┼──────────────┤
│ 4│125,000元   │ 自94年9月12日起至│年息百│自94年10月13日起至│逾期6個月以內者，按左開利率 │
│  │            │ 清償日止         │分之  │清償日止          │百分之10，超過6個月以上者， │
│  │            │                  │5.27  │                  │按左開利率百分之20計付違約金│
├─┼──────┼─────────┼───┼─────────┼──────────────┤
│ 5│501,000元   │ 自94年8月19日起至│年息百│自94年9月20日起至 │逾期6個月以內者，按左開利率 │
│  │            │ 清償日止         │分之  │清償日止          │百分之10，超過6個月以上者， │
│  │            │                  │5.27  │                  │按左開利率百分之20計付違約金│
├─┼──────┼─────────┼───┼─────────┼──────────────┤
│ 6│414,000元   │ 自94年9月02日起至│年息百│自94年10月3日起至 │逾期6個月以內者，按左開利率 │
│  │            │ 清償日止         │分之  │清償日止          │百分之10，超過6個月以上者， │
│  │            │                  │5.27  │                  │按左開利率百分之20計付違約金│
├─┼──────┼─────────┼───┼─────────┼──────────────┤
│ 7│6,442,038元 │ 自94年12月6日起至│年息百│自95年1月02日起至 │逾期6個月以內者，按左開利率 │
│  │            │ 清償日止         │分之  │清償日止          │百分之10，超過6個月以上者， │
│  │            │                  │6.77  │                  │按左開利率百分之20計付違約金│
├─┴──────┴─────────┴───┴─────────┴──────────────┤
│總計：12,779,650元                                                                            │
└───────────────────────────────────────────────┘


司法院資訊處製作；財團法人民間司法改革基金會備份。
